臺灣高雄地方法院刑事裁定
111年度毒聲字第798號
聲  請  人  臺灣高雄地方檢察署檢察官
被      告  吳再成


上列被告因違反毒品危害防制條例案件，經檢察官聲請送觀察、
勒戒(111年度毒偵字第2768號)，本院裁定如下：
    主  文
吳再成施用第二級毒品，令入勒戒處所觀察、勒戒，其期間不得
逾貳月。
    理  由
一、聲請意旨如附件聲請書所載。
二、按犯毒品危害防制條例第10條之罪者，檢察官應聲請法院裁
    定，令被告入勒戒處所觀察、勒戒，其期間不得逾二月；依
    前項規定為觀察、勒戒或強制戒治執行完畢釋放後，3年後
    再犯第10條之罪者，適用本條前2項之規定，毒品危害防制
    條例第20條第1項、第3項分別定有明文。而上開所謂「3年
    後再犯」，只要本次再犯（不論修正施行前、後）距最近1
    次觀察、勒戒或強制戒治執行完畢釋放，已逾3年者，即該
    當之，不因其間有無犯第10條之罪經起訴、判刑或執行而受
    影響（最高法院刑事大法庭109年度台上大字第3826號裁定
    意旨參照）。
三、又依毒品檢驗學上之常規，尿液中含毒品成分反應所使用之
    檢驗方法，對於受檢驗者是否確有施用毒品行為之判斷，在
    檢驗學常規上恆有絕對之影響。其以酵素免疫分析或薄層定
    性分析等方式為初步篩檢者，因具有相當程度偽陽性之可能
    ，如另以氣（液）相層析、質譜分析等較具公信力之儀器為
    交叉確認，因出現偽陽性反應之機率極低，核足據為對涉嫌
    人不利之認定，此為邇來我國實務所肯認，再者，依據西元
    2018年美國FDA網站公布尿液中於施用甲基安非他命與安非
    他命可檢出之時限為2至3天，惟毒品尿液中可檢出之時限，
    與服用劑量、服用頻率、尿液採集時間點、個案體質與代謝
    情況等因素有關，因個案而異，有衛生福利部食品藥物管理
    署民國108年1月21日FDA管字第1089001267號函參照，以上
    均為本院執行職務所知悉之事項。
四、經查：
㈠、被告吳再成於111年6月24日9時26分許為警採集尿液送驗，經
    正修科技大學超微量研究科技中心先以酵素免疫分析法為初
    步檢驗，再以液相層析串聯式質譜法確認檢驗，結果呈安非
    他命及甲基安非他命陽性反應，其中安非他命檢出濃度為63
    0ng/ml，甲基安非他命檢出濃度為9,510ng/ml等情，有該中
    心111年7月19日尿液檢驗報告（原始編號：林偵111241號）
    、檢體監管記錄表及高雄市政府警察局林園分局查獲毒品案
    件嫌疑人代號與真實姓名對照表（代號：林偵111241號）在
    卷可憑。依前揭說明，本件即可排除偽陽性反應產生之可能
    。參以上開尿液檢驗所現之安非他命、甲基安非他命濃度，
    明顯超過濫用藥物尿液檢驗作業準則第18條規定之甲基安非
    他命陽性判定標準即「甲基安非他命500ng/ml，且其代謝物
    安非他命之濃度在100ng/ml以上」甚多，足認被告確有於上
    開採尿時回溯72小時內某時（不含公權力拘束期間，聲請書
    誤載為96小時內某時），在不詳地點，以不詳方式，施用甲
    基安非他命無訛。被告於偵查時辯稱：我最後一次施用毒品
    是在103年12月，之後就沒有吸毒云云，顯為推卸責任，不
    足採信。準此，被告於前揭時間施用第二級毒品甲基安非他
    命1次之事實，已堪認定。
㈡、又被告前因施用毒品案件，經送觀察、勒戒後，因認無繼續
    施用毒品傾向，於103年9月19日執行完畢釋放，並經臺灣高
    雄地方檢察署（下稱高雄地檢署）檢察官以103年度毒偵字
    第1827號不起訴處分確定，迄今並無再為觀察、勒戒或強制
    戒治處遇之紀錄乙節，有臺灣高等法院被告前案紀錄表在卷
    可稽。本件係被告於前開觀察、勒戒執行完畢釋放3年後所
    為，依前揭說明，縱被告其間因犯第10條之罪經起訴、判刑
    或執行，仍應依修正後毒品危害防制條例第20條第3項規定
    ，再予適用觀察、勒戒或強制戒治之機會。
㈢、再者，毒品危害防制條例所規定之「觀察、勒戒」程序，係
    針對受處分人所為保安處分，目的在戒除行為人施用毒品身
    癮及心癮，以達教化與治療之目的，其立法意旨在幫助施用
    毒品者戒毒，性質上為一療程，而非懲罰，並屬強制規定，
    除檢察官審酌個案情形，依同條例第24條第1項為附命完成
    戒癮治療之緩起訴處分外，凡經檢察官聲請法院裁定將被告
    送勒戒處所觀察、勒戒者，法院僅得就其聲請審查被告是否
    有施用毒品之行為，以及被告是否為「初犯」或為觀察、勒
    戒、強制戒治執行完畢後「3年後再犯」而為准駁之裁定，
    並無自由斟酌以其他方式替代或得以其他原因免予執行之權
    。又是否給予被告為附命完成戒癮治療之緩起訴處分，屬刑
    事訴訟法第253條之1第1項及第253條之2第1項第6款特別賦
    予檢察官之職權，非法院所得審酌，且此非「觀察、勒戒」
    前置處分，也與被告是否判刑之追訴要件無關，檢察官自無
    義務說明為何不給予被告戒癮治療之緩起訴處分。法院縱使
    審查其裁量有無違法，也僅在卷證資料所示證物中審酌，而
    為最低限度之審查，即此部分為檢察官之裁量，必須予以尊
    重。
㈣、本件聲請意旨載明被告於偵查中否認有何施用毒品犯行，是
    本件不宜給予附命戒癮治療之緩起訴處分（如附件）。而依
    卷證資料所示，被告矢口否認本件施用毒品犯行，並以前詞
    置辯，難認被告有面對本案偵查並正視其患有毒癮之事實乙
    節，有高雄地檢署訊問筆錄存卷供參。是以，檢察官考量本
    案具體情節，向本院聲請令被告入勒戒處所觀察、勒戒，以
    監禁式之治療方式，求短時間內隔絕被告之毒品來源，務使
    其專心戒除毒癮，而未依刑事訴訟法第253條之1規定對被告
    為附命完成戒癮治療之緩起訴處分，核其此部分職權之行使
    尚屬合法，形式上亦無裁量恣意或濫用之情，於法有據。
五、綜上所述，本件聲請為有理由，應予准許，依毒品危害防制
    條例第20條第3項、第1項，裁定如主文。
中　　華　　民　　國　　111 　年　　10　　月　　19　　日
                  刑事第十二庭  法　官  莊珮君
以上正本證明與原本無異。
如不服本裁定，應於收受送達後5 日內向本院提出抗告狀。
中　　華　　民　　國　　111 　年　　10　　月　　19　　日
　　　　　　　　　　　　　　　　書記官　郭素蓉